【裁判字號】    96,訴,1971
【裁判日期】    970410
【裁判案由】    營利事業所得稅
【裁判全文】
臺北高等行政法院判決
                                     96年度訴字第01971號
                              .
原      告  網巨科技股份有限公司
代  表  人  戴志（董事長）
被      告  財政部臺北市國稅局
代  表  人  凌忠嫄（局長）
訴訟代理人  甲○○
上列當事人間因營利事業所得稅事件，原告不服財政部中華民國
96年4 月12日台財訴字第09600123520 號訴願決定（案號：第00
000000號），提起行政訴訟。本院判決如下：
    主  文
原告之訴駁回。
訴訟費用由原告負擔。
    事  實
一、事實概要：
    原告民國（下同）90年度營利事業所得稅結算申報，列報折
    舊新臺幣（下同）5,629,443 元，經被告查核以其中1,583,
    334 元帳列生財器具，原告未提示支付憑證，虛列折舊費用
    2,301,587 元，乃予以剔除，核定折舊為1,744,522 元，應
    補徵營利事業所得稅額334,410 元，並依所得稅法第110 條
    第1 項規定，按所漏稅額334,410 元處1 倍之罰鍰334,400
    元（計至百元止）。原告不服，申請復查，經被告以95年12
    月26日財北國稅法字第0950246735號復查決定書（下稱原處
    分）駁回。原告仍不服，提起訴願遭駁回後，遂提起本件行
    政訴訟。
二、兩造聲明：
  (一)原告聲明：（原告未於言詞辯論期日到場，茲據其書狀所載
    ，記載其聲明及陳述）
    1.訴願決定及原處分均撤銷。
    2.訴訟費用由被告負擔。
  (二)被告聲明：
    1.駁回原告之訴。
    2.訴訟費用由原告負擔。
三、兩造之爭點：
  (一)原告主張：
    原告經營電腦及其週邊設備零售業，且於90年度漏報所得稅
    。因90年1 月遭逢火災，相關資料湮沒，列報之折舊費用係
    當年度火災後部分資料不足所產生，經更正後所產生折舊費
    用減少之結果，但當年度原告租用設備預付之保證票退還，
    亦誤列入所得中，故該年度兩相加減，就總所得而言，並無
    漏報所得額之情事，因而原告請求撤銷原處分及罰鍰。
 (二)被告主張：
    1.折舊費用部分：
      (1)原告係經營電腦及其週邊設備零售業，其90年度營利事
        業所得稅結算申報，列報折舊5,629,443 元，經被告查
        核以其中1,583,334 元帳列生財器具，原告未提示生財
        器具支付憑證，及原告虛列折舊費用2,301,587 元，乃
        予以剔除，核定折舊為1,744,522 元。原告不服，申請
        復查，惟未敘明事實及理由，經被告函請其於95年11月
        1 日前補具理由供核，嗣經原告申請延期至95年11月17
        日，惟仍未補具，被告原處分遂予駁回。原告仍不服，
        提起訴願，遞遭駁回。
      (2)系爭折舊中1,583,334 元，係原告帳列生財器具，惟無
        法提示生財器具支付憑證，有原告91年12月10日說明書
        可稽；另2,301,587 元，係原告89年10月31日以13,809
        ,523元向緯其股份有限公司購置「精密耐震分光儀系統
        2 式」，原告89年度營利事業所得稅結算申報，原列報
        進貨4,707,812 元及生財器具9,101,711 元，嗣於復查
        時，主張係入帳錯誤，應全數列為進貨，並經被告復查
        決定追認全額為營業成本，則原告於90年度仍提列申報
        其折舊2,301,587 元，被告核認其係虛列折舊，尚非無
        據。
      (3)原告主張其90年度租用設備之保證票退還時，誤列入所
        得，原告仍未提示相關證明文件供核，致被告無從審酌
        。從而，被告以原告申報折舊費用，其中1,583,334 元
        未經取得原始憑證及虛列折舊2,301,587 元，乃予以剔
        除，核定折舊為1,744,522 元，並無違誤。
    2.罰鍰部分：
      原告90年度營利事業所得稅結算申報，虛列折舊費用2,30
      1,587 元，致漏報所得額2,301,587 元，違章事證明確，
      其應注意且能遵守相關法令規定為正確之申報，竟未注意
      ，其有過失至明，被告依所得稅法第110 條第1 項規定，
      按所漏稅額處罰鍰334,400 元，並無不合。
    理  由
一、原告起訴時，被告之代表人為許虞哲，嗣於訴訟中變更為凌
    忠嫄，茲據新任代表人具狀聲明承受訴訟，核無不合，應予
    准許。本件原告經合法通知，無正當理由未於言詞辯論期日
    到場，核無民事訴訟法第386 條各款所列情形，爰依行政訴
    訟法第218 條準用民事訴訟法第385 條第1 項前段，由被告
    聲請而為一造辯論判決。
二、按行為時所得稅法第24條第1 項規定：「營利事業所得之計
    算，以其本年度收入總額減除各項成本費用、損失及稅捐後
    之純益額為所得額。」營利事業所得稅查核準則第67條第1
    項及第2 項規定：「（第1 項）費用及損失，未經取得原始
    憑證，或經取得而記載事項不符者，不予認定。（第2 項）
    前項之費用或損失，如經查明確無支付之事實，而係虛列費
    用或損失逃稅者，應依所得稅法第110 條之規定處罰。」
三、原告係經營電腦及其週邊設備零售業，其90年度營利事業所
    得稅結算申報，列報折舊5,629,443 元，有營利事業所得稅
    結算申報書（第22頁）附原處分卷可稽，為可確定之事實。
四、本件之爭執，在於原告列報折舊費用5,629,443 元，其中1,
    583,334 元部分，被告以其未提示生財器具支付憑證，其中
    2,301,587 元部分，被告以其虛列折舊費用為由，予以剔除
    ，是否適法？經查：
  (一)原告所列報折舊5,629,443 元，其中有1,583,334 元（250,
    000 元＋666,667 元＋666,667 元）帳列生財器具，有財產
    目錄表附原處分卷第139 頁可稽。依財產目錄表所載，89年
    4 月24日1,500,000 元取得LINUX 系統─90年度折舊提列數
    250,000 元，89年5 月20日4,000,000 元取得3D引擎─90年
    度折舊提列數666,667 元，89年7 月5 日4,000,000 元取得
    網路三國誌─90年度折舊提列數666,667 元。對照89年4 月
    24日傳票號碼0000000 （原處分卷第30頁）為LINUX 系統1,
    500,000 元、89年5 月20日傳票號碼0000000 （原處分卷第
    29頁）為3D引擎4,000,000 元、89年7 月5 日傳票號碼為00
    00000 （原處分卷第30頁）為網路三國誌4,000,000 元，惟
    原告未能提出關於購買該生財器具之支付憑證，僅以91年12
    月10日說明書向被告陳稱：「傳票號碼0000000 、0000000
    、0000000 金額共9,500,000 元，帳上列為生財器具，實際
    上只是暫付款，整個案子並沒有完成，本公司會要求對方此
    筆款項沖回。」等語（原處分卷第32頁），可知原告並未實
    際購買取得該生財器具，則被告以原告列報該生財器具之折
    舊費用1,583,334 元，未經取得原始憑證，而不予認列，洵
    屬有據。
  (二)原告所列報折舊5,629,443 元，其中2,301,587 元帳列生財
    器具，有財產目錄表附原處分卷第139 頁可稽。依財產目錄
    表所載，89年10月31日13,809,523元取得精密耐震─90年度
    折舊提列數2,301,587 元。對照89年10月31日傳票（原處分
    卷第33頁）分別記載為，向緯其股份有限公司進貨耐震分光
    B 型4,707,812 元，向緯其股份有限公司購買生財器具精密
    耐震9,101,711 元，共計13,809,523元。參以原告89年度營
    利事業所得稅申請復查時，向被告主張：89年度進貨精密耐
    震4,707,812 元，購買生財器具9,101,711 元，共計13,809
    ,523元全部應為營業成本（進貨），非生財器具，入帳錯誤
    等語，並經被告復查決定追認全額為營業成本（原處分卷第
    98頁參照）。則原告於90年度仍提列申報上開生財器具精密
    耐震之折舊2,301,587 元，被告以其係虛列折舊費用，予以
    剔除，尚非無據。
  (三)原告主張：其90年度租用設備之保證票退還時，誤列入所得
    云云，然原告仍未提出相關證明文件，空言主張，要非可採
    。從而，被告以原告申報折舊費用5,629,443 元，其中1,58
    3,334 元未經取得原始憑證及虛列折舊2,301,587 元，予以
    剔除，核定折舊費用為1,744,522 元，應補徵營利事業所得
    稅額334,410 元（核定通知書，原處分卷第143 頁）於法並
    無不合。
五、末按所得稅法第110 條第1 項規定：「納稅義務人已依本法
    規定辦理結算申報，但對依本法規定應申報課稅之所得額有
    漏報或短報情事者，處以所漏稅額2 倍以下之罰鍰。」原告
    既有虛列折舊費用2,301,587 元之違章事實，其未盡所得稅
    法規定之正確申報作為義務致生漏稅之結果，縱非故意，仍
    難謂無過失，參諸司法院釋字第275 號解釋，自應受罰。被
    告依所得稅法第110 條第1 項規定，按所漏稅額334,410 元
    處1 倍之罰鍰334,400 元（計至百元止）（計算式見原處分
    卷第138 頁之罰鍰處分書所載），並未違反「稅務違章案件
    裁罰金額或倍數參考表」規定，亦無裁量怠惰、裁量逾越或
    裁量濫用之違法情事，亦屬合法。
六、綜上所述，原處分所為核定補稅及罰鍰，並無違誤，訴願決
    定遞予維持，亦無不合，原告徒執前詞，訴請撤銷，為無理
    由，應予駁回。
據上論結，本件原告之訴為無理由，爰依行政訴訟法第218 條、
第98條第1 項前段、民事訴訟法第385 條第1 項前段，判決如主
文。
中    華    民    國    97    年     4    月   10     日
                    臺北高等行政法院第五庭
                              審判長法  官  張瓊文
                                    法  官  蕭忠仁
                                    法  官  胡方新
上為正本係照原本作成。
如不服本判決，應於送達後20日內，向本院提出上訴狀並表明上
訴理由，如於本判決宣示後送達前提起上訴者，應於判決送達後
20日內補提上訴理由書（須按他造人數附繕本）。
中    華    民    國    97    年     4    月   10    日
                                    書記官  黃玉鈴


司法院資訊處製作；財團法人民間司法改革基金會備份。
